# 陈老师，咨询：新三板处置子公司在 12 月份合并范围如何确定？

提问人：xiaomaijinwang 时间：2018-03-14 14:51:44
A公司处置子公司B公司股权合并范围如何确定？ 1 、基本情况处置股权之前，A公司持有B公司60%的股权。 2017 年 10 月 26 日，经股东会决议，A公司将其持有的B公司股权的70%（60%中的70%）出售给自然人C。出售时，A公司账面上对B公司长期股权投资的账面价值2,707,002.60元，构成为：投资成本2,800,000.00元，损益调整92,997.40元。出售取得价款1,470,000.00元。作价参考本次交易的定价依据为以B公司截至 2017 年 10 月 31 日的净资产为基础，以双方最终商定价格为准。 2017 年 10 月 31 日为评估基准日，经评估后的B公司净资产为316.05万元，其中资产评估值为1,462.70万元、负债1,146.65万元。 2017 年 12 月 18 日，自然人C与A公司签订《股权转让协议》 2017 年 12 月 18 日，A公司第三届董事会第一次会议审议通过《关于出售B公司部分股权的议案》。 2017 年 12 月 18 日，B公司完成工商变更登记。 2017 年 12 月 19 日，A公司收到C股权转让款 147 万元。（ 1 ）处置B公司丧失控制权时点的判断根据《企业会计准则第 20 号——企业合并》应用指南的规定，合并日或购买日是指合并方或购买方实际取得对被合并方或被购买方控制权的日期，即被合并方或被购买方的净资产或生产经营决策的控制权转移给合并方或购买方的日期。只有在这个时点上，才能认定控制权的转移。在会计上终止确认长期股权投资时，应是将该项资产所有权上的所有风险及报酬全部转移给购买方，不再对被投资企业享有股东权利和承担股东义务，该项资产不再能给原来的投资人带来经济利益。在准则应用指南中明确指出，同时满足下列条件的，通常可认为实现了控制权的转移：（一）企业合并合同或协议已获股东大会等通过。（二）企业合并事项需要经过国家有关主管部门审批的，已获得批准。（三）参与合并各方已办理了必要的财产权转移手续。（四）合并方或购买方已支付了合并价款的大部分（一般应超过 50 ％），并且有能力、有计划支付剩余款项。（五）合并方或购买方实际上已经控制了被合并方或被购买方的财务和经营政策，并享有相应的利益、承担相应的风险。判断过程：股权转让事项于 2017 年 10 月 26 日经B公司股东会决议通过， 2017 年 12 月 18 日经A公司董事会审议通过；股权转让事项不涉及国有股权，股权转让无需国家有关主管部门的批准；于 2017 年 12 月 18 日完成工商变更登记手续；处置价款A公司已于 2017 年 12 月 19 日全部收到；《股权转让协议》约定，公司依法办理变更登记后，乙方（自然人C）
即成为B公司科技有限公司的股东，按照章程规定分享公司利润和分担亏损。因此，控制权转移的时点为 2017 年 12 月 18 日。（ 2 ）问题： 1 ）因丧失控制权的时点为 2017 年 12 月 18 日，则在 2017 年度审计时，是否将B公司 2017 年度财务报表纳入合并范围，还是 2017年到丧失控制时点（ 2017 年 12 月 18 日）的财务报表纳入合并范围？或以评估基准日的时点的财务报表纳入合并范围？ 2 ）在合并财务报表中，对于剩余股权，应当按照其在丧失控制权日的公允价值进行重新计量。公允价值如何确定？

回答人：chenyiwei
1 、首先建议了解股权转让协议中对标的股权的交割问题有无约定。如有约定的，应依据协议约定的交割日作为丧失控制权之日；如果没有特殊的交割标志性事件，可以采用工商变更日。 2 、因为处置日在 12 月下半月，一般可以接受将B公司全年利润表纳入合并范围的简化处理方法。